臺灣花蓮地方法院刑事判決
110年度交易字第61號
公  訴  人  臺灣花蓮地方檢察署檢察官
被      告  吳秀香


選任辯護人  黃佩成律師
            吳順龍律師
上列被告因過失傷害案件，經檢察官提起公訴（110年度偵字第1
133號），本院判決如下：
    主  文
吳秀香犯過失傷害罪，處拘役三十日，如易科罰金，以新臺幣一
千元折算一日。
    犯罪事實
一、吳秀香於民國109年11月17日18時58分許，駕駛車牌號碼000
    -0000號自用小客車（下稱甲車）沿花蓮縣花蓮市建林街由
    北往南方向行駛，行經該路段與林政街88巷交岔路口，欲左
    轉進入遠東百貨停車場時，本應注意行經無號誌交岔路口應
    減速慢行、注意車前狀況，並作隨時停車之準備或採取其他
    必要之安全措施，迴車前亦應暫停並看清無來往車輛，始得
    迴轉，而依當時狀況天候晴、夜間有照明、柏油路面乾燥、
    無缺陷及障礙物，視距良好，並無不能注意之情事，適吳宗
    展騎乘車牌號碼000-0000號普通重型機車（下稱乙車）沿花
    蓮縣花蓮市建林街由南往北方向行駛，行經上開交岔路口時
    ，先與鍾宜學（另經臺灣花蓮地方檢察署〈下稱花蓮地檢署〉
    檢察官為不起訴處分）駕駛之車牌號碼0000-00號自用小客
    車（下稱丙車）發生交通事故而人車倒地，乙車並倒壓在吳
    宗展左腳上，吳秀香竟疏未注意，貿然左轉，其所駕駛之甲
    車前保險桿遂與倒地之乙車發生碰撞，使乙車往前輾壓吳宗
    展右腳，致吳宗展受有右側膝部挫傷之傷害。嗣吳秀香於肇
    事後，於未經具有偵查犯罪職權之機關或公務員發覺前，向
    據報到場處理事故之警員坦承為肇事人，而自首接受裁判。
二、案經吳宗展訴由花蓮縣警察局花蓮分局報告花蓮地檢署檢察
    官偵查起訴。
    理  由
壹、有罪部分：
一、證據能力之認定：
（一）本判決引用採為認定被告吳秀香犯罪事實之證據，檢察官
      、被告及其辯護人均同意有證據能力（見本院卷一第335
      頁），迄於本院言詞辯論終結前亦未聲明異議，本院復審
      酌並無不適當之情形，依同法第159條之5規定，認均有證
      據能力。
（二）至於被告及辯護人雖爭執證人即告訴人吳宗展於警詢中證
      言之證據能力，但本院並未採為認定犯罪事實之證據，爰
      無贅述之必要。
二、認定犯罪事實所憑之證據及理由：
（一）被告有於犯罪事實所載之時、地，駕駛甲車左轉，甲車前
      保險桿因此有與倒地之乙車發生碰撞，且告訴人及乙車係
      因與證人鍾宜學所駕駛之丙車發生交通事故而人車倒地，
      而告訴人於本案車禍發生後，經診斷受有如犯罪事實所載
      之傷勢等情，業據被告於警詢、偵查中檢察官訊問時、本
      院準備程序及審理中供承明確（見警卷第9至11、27頁，
      偵卷第18頁，本院卷一第74頁），核與證人即告訴人吳宗
      展於本院審理中具結後證稱之內容相符，且有佛教慈濟醫
      療財團法人花蓮慈濟醫院（下稱花蓮慈濟醫院）診斷證明
      書、道路交通事故現場圖、道路交通事故調查報告表（總
      編號10911BS191B0523）（一）、（二）、證號查詢汽車
      駕駛人、車輛詳細資料報表、現場監視器畫面擷圖、現場
      及車損照片附卷可參（見警卷第21、31至33、39、43、61
      至67、75至104頁，本院卷一第47頁）。此外本院於110年
      9月30日準備程序時當庭勘驗員警以手機翻拍之監視器畫
      面影像（未調整播放速度）後，可見影片時間7.004秒（
      以下所稱秒數均係指影片時間）時，告訴人騎乘乙車沿建
      林街由南往北方向行駛接近建林街與林政街88巷交岔路口
      ，證人鍾宜學所駕駛之丙車則沿建林街由北往南方向行駛
      欲左轉，7.742秒時，乙車進入該交岔路口網狀格處，丙
      車亦左轉進入網狀格，7.873秒至8.372秒時，乙車車身往
      右傾斜，並在未與他車發生碰撞之情形下，倒地向前滑行
      ，並於8.605秒時，與丙車右側車身發生碰撞，此時被告
      所駕駛之甲車尚未進入該交岔路口，9.408至10.148秒間
      ，可見丙車右前車輪有壓到物品致其車頭往上抬起再落下
      之情形，10.564秒時甲車超過停止線進入該交岔路口，丙
      車則繼續往前行駛，此時甲車與倒地之乙車間無遮蔽物，
      於13.839秒至14.813秒時，甲車碰撞倒地之乙車，使乙車
      往前滑動，告訴人並因而抬起上半身，之後甲車即停止於
      該處，於17.38秒始稍微倒車後退等情，亦有花蓮縣警察
      局花蓮分局110年8月30日函附交通事故處理小組職務報告
      、本院電話紀錄單、勘驗筆錄在卷（見本院卷一第117至1
      21、166、169至177頁）可佐，此部分之事實，首堪認定
      。
（二）被告就本案車禍發生有過失，且其過失行為與告訴人所受
      傷勢有因果關係：
　１、被告駕車行為確有過失：
　（１）按行經無號誌之交岔路口，應減速慢行，作隨時停車之
        準備；汽車行駛時，駕駛人應注意車前狀況及兩車並行
        之間隔，並隨時採取必要之安全措施；汽車迴車前，應
        暫停，並看清無來往車輛，始得迴轉，道路交通安全規
        則第93條第1項第2款、第94條第3項、第106條第5款定
        有明文。又汽車在雙車道道路之本車道內直行，如需左
        轉穿越道路至左側路邊停放時，屬於迴車，應遵守道路
        交通安全規則第106條之規定，而所謂「注意車前狀況
        」之注意義務範圍，依其規範意旨並非僅限於駕駛人駕
        車時，其視線往前所能及之範圍，尚涵蓋因駕駛行為之
        動態發展而環繞車輛周邊之具體風險管理，所須採取必
        要之安全措施在內，且駕駛人駕駛汽車時，對車輛因設
        計或結構上（如A柱等）產生視線不易清楚通視處，理
        應知悉，應輔以駕駛人擺動頭部以求目視確認，合先敘
        明。
　（２）被告從直行路線欲左轉進入遠東百貨停車場時，理當擺
        動頭部避開車輛視覺死角，暫停、留意視線範圍內的人
        車動態，並負有注意上開情狀之義務，而被告係合法領
        有汽車駕駛執照之人，此有被告之證號查詢汽車駕駛人
        1紙在卷可憑（見警卷第61頁），是其於駕駛甲車時自
        難對上述注意義務諉為不知，又依前揭道路交通事故現
        場圖、現場路口監視器影像及本院勘驗筆錄觀之，本案
        交通事故發生前，被告所駕駛之甲車係行駛於鍾宜學所
        駕駛之丙車後方，與丙車間並無任何車輛或障礙物阻擋
        視線，當丙車左轉進入該交岔路口與告訴人所騎乘之乙
        車發生碰撞，並因輾壓到告訴人人車而產生車輛明顯晃
        動之狀態時，被告之車輛均尚未通過其直行路線之停止
        線，且與丙車有相當之距離，理當能注意到前車發生交
        通事故之狀況，且當被告所駕駛之甲車於影片時間10.5
        64秒超過停止線進入該交岔路口時（下稱A時點），丙
        車已向前行駛，此時甲車與倒地之乙車間已無任何障礙
        物阻擋被告之視線，斯時甲車距離乙車尚有2至2.8公尺
        之距離（經花東區車輛行車事故鑑定委員會派員至現場
        丈量所得，見本院卷一第244頁），且於影片時間13.83
        9秒時，被告所駕駛之甲車前保險桿始碰撞倒地之乙車
        （下稱B時點），而從被告視線可見倒地乙車之A時點至
        發生碰撞之B時點間，足足有3秒有餘之時間，被告如有
        充分注意車前狀況及遵守前開其他注意義務，當有足夠
        之反應時間，暫停車輛或採取其他必要安全措施，以避
        免擦撞事故之發生，並無所謂反應時間不及之情形，且
        依當時天候、光線、路面狀況及道路障礙等情形，被告
        亦無不能注意之情事，卻疏未注意，導致本案車禍之發
        生，足見被告本案駕車行為確有過失甚明。
　（５）另本案車禍事故經送交通部公路總局臺北區監理所花東
        區車輛行車事故鑑定會、交通部公路總局車輛行車事故
        鑑定覆議會鑑定肇事責任，結果亦認為被告駕駛自用小
        客車，行經無號誌T字路口左轉迴車時，未暫停，且未
        充分注意車前狀況，並採取適當安全措施，為肇事主因
        ，有交通部公路總局臺北區監理所110年12月9日北監花
        東鑑字第1100317948號函附花東區車輛行車事故鑑定會
        鑑定意見書、交通部公路總局111年4月29日路覆字第11
        10018050號函覆車輛行車事故鑑定覆議會覆議意見書存
        卷可考（見本院卷第241至246、299至304頁），亦同本
        院上開認定，可資參照。
　２、被告之過失行為與告訴人所受傷勢有相當因果關係：
　（１）質之證人即告訴人於本院審理中具結證稱：當天我看到
        丙車要轉彎時，煞車不及遂自摔而人車倒地，並與丙車
        發生碰撞，之後丙車有先輾過我的左手，但因為我被我
        重達160公斤的機車壓著左腳而爬不起來，後來被告所
        駕駛之車輛又碰撞我的機車，導致機車向前滑行壓到我
        的右腳小腿及膝蓋部分，我就痛到整個起身等語（見本
        院卷二第36至42頁），核與前引花蓮慈濟診斷證明書上
        所載之傷勢相符，且依現場路口監視器畫面內容，可見
        告訴人人車倒地後，乙車確實有壓倒在其左腳上，又乙
        車經甲車碰撞往前滑行時，即壓到告訴人右腳小腿及膝
        蓋部分，告訴人因此起身等情，亦有本院勘驗筆錄中之
        放大擷圖在卷（見本院卷一第177頁）可參，則依當時
        事發狀況，告訴人證述其右腳膝蓋有遭往前滑動之乙車
        所輾壓應屬事實，堪以採信，是足認告訴人確實有因本
        案車禍而受有右側膝部挫傷之傷勢無疑。
　（２）又倘被告駕車時能提高警覺，轉彎時得以注意車前之人
        車動態，並於發現倒地之告訴人人車時，得以暫停或採
        取煞避得宜、避免車禍發生之一切安全措施，則本件車
        禍當不致發生，告訴人亦不致受有犯罪事實所載之傷勢
        ，益徵被告之前揭過失駕駛行為與告訴人受傷間確實具
        有相當因果關係。
　３、綜上所述，被告上開犯行，事證明確，洵堪認定。
三、就被告辯解不採之理由：
（一）被告暨其辯護人辯（護）稱：
　 １、告訴人已先倒地，被告當時駕駛高底盤之休旅車，行車視
       野較高，且因車身設計有視覺死角，應無從看到告訴人
       倒地之人車。
　 ２、從現場監視器影像及鑑定報告意見可知，丙車往前開走的
       時間是「0.11秒」，被告車輛在「0.14秒」就碰撞到倒
       地之乙車，也就是被告僅有「0.03秒」之反應時間，距
       離只有2公尺到2.8公尺，被告無從在剎那時間內做出反
       應。
　 ３、告訴人之傷勢是前車（即丙車）造成的，與被告無關。
（二）惟查： 
　 １、被告身為甲車之車主，且甲車自102年出廠後後僅有於103
       年11月因車牌遺損而換牌之異動紀錄，並無其他過戶登
       記之情形，足認被告使用甲車應有相當之時間（見警卷
       第67頁），則被告對甲車因設計或結構上（如A柱等）產
       生視線不易清楚通視處，理應知悉且熟悉，更應於駕駛
       甲車時隨時注意輔以擺動頭部以求目視確認車前狀況，
       確保行車安全，是被告及辯護人辯（護）稱，本案係因
       為甲車底盤過高、且A柱有死角，被告始無從發現倒地之
       告訴人人車云云，不足採納。
　 ２、對照本院前引勘驗筆錄之內容，可知鑑定意見書及覆議意
       見書就監視器影片時間，係以「MM（分）：SS（秒）」
       之時間表示格式進行記載，是鑑定意見書及覆議意見書
       所書之「0：06秒」、「0：08秒」、「0：10秒」、「0
       ：11秒」、「0：14秒」分係指6秒、8秒、10秒、11秒及
       14秒，而非辯護人所辯護稱之「0.11秒」、「0.14秒」
       及反應時間僅有「0.03秒」甚明，是此部分恐係辯護人
       對於證據內容判讀之誤會，而從被告視線可見倒地乙車
       之A時點至發生碰撞之B時點間，足足有3秒有餘之時間，
       被告顯有充分之反應時間等情，已如前述，是被告及辯
       護人此部分之辯解內容，顯不足採。
　 ３、告訴人右膝部挫傷之傷害，確實與被告之過失駕駛行為有
       相當因果關係乙節，業據告訴人於本院中證述明確，並
       有現場監視器畫面及本院勘驗筆錄在卷可參，是被告及
       辯護人辯稱告訴人右膝部之傷勢係因前車所造成，與被
       告行為無關云云，亦不足採。
　 ４、綜上，被告所辯各端，均不足採。
四、至被告及其辯護人雖聲請將本案交通事故相關卷證送請國立
    成功大學行車事故鑑定研究中心、國立交通大學行車事故鑑
    定研究中心鑑定本案肇事責任歸屬等節，惟被告及其辯護人
    上開聲請鑑定之待證事項，涉及被告對於本案車禍有無過失
    責任及注意可能性，然本院經直接審理、調查證據完畢後，
    綜合全辯論意旨後予以判斷如前，縱未送其等所聲請之單位
    進行鑑定，亦足以認定肇事原因及責任歸屬，故其等聲請調
    查上開事項，核屬已臻明瞭無再調查之必要，爰依刑事訴訟
    法第163條之2第1項、第2項第3款之規定駁回其聲請，附此
    敘明。
五、論罪、刑之減輕及酌科：
（一）核被告所為，係犯刑法第284條前段之過失傷害罪。
（二）查被告於肇事後在場，在有偵查權之機關或公務員發覺其
      上開犯罪之前，向據報到場處理事故之警員坦承為肇事人
      等情，有花蓮縣警察局花蓮分局交通分隊道路交通事故肇
      事人自首情形紀錄表1紙存卷可憑（見警卷第55頁），被
      告事後並未逃避偵審之司法程序，堪認符合自首之要件，
      且依其於警詢主動坦承有與倒地之乙車發生碰撞等情（見
      警卷第11頁第1組問答），依刑法第62條前段規定，減輕
      其刑。
（三）爰以行為人之責任為基礎，審酌被告：（１）前未有任何
      犯罪科刑紀錄，素行良好，有臺灣高等法院被告前案紀錄
      表在卷可考；（２）被告有如犯罪事實所載之注意義務，
      且依當時情形並無不能注意之情事，竟疏未注意，釀成本
      案車禍事故，造成告訴人受有如犯罪事實所示之傷勢，所
      為應予非難；（３）被告雖於偵審中均否認犯行，極力提
      出對己有利之辯解，然此係為其正當權利之合法行使，難
      謂其犯後態度不佳，惟亦因故未能與告訴人達成和解，且
      未賠償告訴人所受之損失；（４）被告上開過失行為為告
      訴人所受傷勢之肇事主因；（５）被告自述高中畢業，現
      擔任家管，已婚，育有三名成年子女，目前與先生、三名
      子女及公公同住，家中經濟來源依靠先生收入，小康之經
      濟狀況（見本院卷二第31頁）等一切情狀，量處如主文所
      示之刑，並依刑法第41條第1項前段諭知如易科罰金之折
      算標準。
貳、不另為無罪之諭知部分：
一、公訴意旨另略以：被告之過失行為除造成告訴人受有右側膝
    部挫傷之傷害外，另受有左側肱骨經髁非移位閉鎖性骨折，
    左側手肘挫傷，右側手肘挫傷等傷害，因認被告此部分亦涉
    犯刑法第284條前段之過失傷害罪嫌云云。
二、按犯罪事實應依證據認定之，無證據不得認定犯罪事實；不
    能證明被告犯罪者，應諭知無罪之判決，刑事訴訟法第154
    條第2項、第301條第1項分別定有明文。
三、惟查，公訴意旨雖依證人即告訴人於警詢中之指訴及前引花
    蓮慈濟醫院診斷證明書，而認告訴人除右側膝部挫傷之傷害
    外，另受有左側肱骨經髁非移位閉鎖性骨折，左側手肘挫傷
    ，右側手肘挫傷等傷害等情，然觀諸前引現場監視器影像暨
    本院勘驗筆錄，得見被告之過失駕駛行為，應僅有碰撞乙車
    後，使乙車往前滑行輾壓到告訴人腳部，並未撞擊或壓到告
    訴人上半身等情，又參以告訴人於本院審理中證稱：本案僅
    有右側膝部挫傷係被告所造成的，手部傷勢是第一台車（即
    丙車）所造成的等語（見本院卷二第37、42頁），足認公訴
    意旨所載除右側膝部挫傷以外之傷勢，顯與被告過失行為無
    關，此部分本應為無罪之諭知，惟此部分與上揭論罪科刑部
    分，有一罪關係，爰不另為無罪之諭知，附此敘明。
據上論斷，應依刑事訴訟法第299條第1項前段，判決如主文。
本案經檢察官曾開源提起公訴、檢察官曹智恒到庭執行職務。
中　　華　　民　　國　　111 　年　　9 　　月　　29　　日
　　　　　　　　　刑事第三庭    法　官　吳明駿
以上正本證明與原本無異。
如不服本判決應於收受送達後20日內向本院提出上訴書狀，並應
敘述具體理由。其未敘述上訴理由者，應於上訴期間屆滿後20日
內向本院補提理由書(均須按他造當事人之人數附繕本)「切勿逕
送上級法院」。告訴人或被害人如對於本判決不服者，應具備理
由請求檢察官上訴，其上訴期間之計算係以檢察官收受判決正本
之日期為準。
辯護人依據刑事訴訟法第346條、公設辯護人條例第17條及律師
法第32 條第2項、第36條等規定之意旨，尚負有提供法律知識、
協助被告之義務（含得為被告之利益提起上訴，但不得與被告明
示之意思相反）。　　　　　　　　　
中　　華　　民　　國　　111 　年　　9 　　月　　29　　日
　　　　　　　　　　　　　　　　書記官　戴國安
附錄本案論罪科刑法條：
中華民國刑法第284條
因過失傷害人者，處1年以下有期徒刑、拘役或10萬元以下罰金
；致重傷者，處3年以下有期徒刑、拘役或30萬元以下罰金。